【裁判字號】    91,訴,3086
【裁判日期】    920128
【裁判案由】    強盜等
【裁判全文】
臺灣高雄地方法院刑事判決                        九十一年度訴字第三八六號
    公  訴  人  臺灣高雄地方法院檢察署檢察官
    被      告  丁○○  男  十.
    選任辯護人  劉新安律師
右列被告因強盜案件，經檢察官提起公訴（九十年度偵字第一五六七八號），本院判
決如左：
    主  文
丁○○結夥三人以上攜帶兇器竊盜，處有期徒拾月，緩刑參年，於緩刑期間內併付保
護管束。扣案之Ｔ型扳手壹支、鑰匙肆支，均沒收。
被訴結夥三人以上竊盜部分，無罪。
    事  實
一、丁○○夥同綽號「小寶」及另二名名籍不詳成年男子，共同意圖為自己不法之所
    有，並基於犯意之聯絡，於民國九十年八月十七日下午四時三十五分許，在高雄
    縣茄萣鄉○○村○○路一四三號白砂崙農會分部前，由「小寶」持其所有之Ｔ型
    扳手一支（公訴人誤載為Ｔ型萬能鎖）及鑰匙四支著手竊取乙○○所有，停放在
    上開地點之車號ＫＭ五─六二五號重型機車一部，丁○○等人則在旁把風。得手
    後，適乙○○發現上情而自農會追出，惟義傑則已駕駛該竊得之機車，與「小寶
    」及另二名男子分乘二部機車逃離現場，乙○○隨即電告其父甲○○並報警。嗣
    同日下午四時四十分許，乙○○之父甲○○接獲通知，即自高雄縣茄萣鄉○○路
    ○段一二六號家中外出查看，適發現丁○○等人，甲○○遂尾隨丁○○等人至茄
    萣鄉○○路一九○巷口時，甲○○上前抓住丁○○並大喊抓賊，並將之攔獲報警
    ，其餘之人則趁隙逃逸。當場扣得Ｔ型扳手一支、鑰匙四支及上述機車一部。
二、案經高雄縣警察局湖內分局報請台灣高雄地方法院檢察署檢察官偵查起訴。
    理  由
甲、有罪部分：
一、訊據被告丁○○於本院審理中坦承：伊確有在右揭時、地，與綽號「小寶」及另
    二名名籍不詳之成年男子，共同持扣案之「小寶」所有Ｔ型扳手一支、鑰匙四支
    竊取告訴人乙○○所有之車號ＫＭ五─六二五號重型機車一部，由「小寶」下手
    竊取，伊與另二人在旁把風，「小寶」竊得上述機車時，機車上即已插有扣案之
    鑰匙等語不諱，核與告訴人乙○○於本院調查中指述：有看到被告竊取上開其所
    有之重型機車，及告訴人甲○○於本院調查中指述：其係因乙○○打電話告知上
    述之重型機車遭竊，而從高雄縣茄萣鄉○○路○段一二六號家中出來時，發現被
    告等人，其遂尾隨被告等人至茄萣鄉○○路一九○巷巷口時，始將被告攔獲（九
    十一年十一月二十八日訊問筆錄）等情，互核大致相符；此外，並有卷附之高雄
    縣警察局湖內分局茄定分駐所贓物認領保管收據一紙、扣案之Ｔ型扳手一支、鑰
    匙四支可按，是被告丁○○上述犯行之犯罪事證明確，其犯行堪以認定。
二、查扣案Ｔ型扳手前端為鐵製磨尖，業經本院勘驗屬實，客觀上足以對人之身體、
    生命構成威脅，性質上屬兇器無訛，核被告所為，係犯刑法三百二十一條第一項
    第四款、第三款結夥三人以上攜帶兇器竊盜罪。被告與綽號「小寶」及另二名名
    籍不詳之成年男子間，就上開犯行，均有犯意之聯絡，行為之分擔，皆為共同正
    犯。又公訴意旨雖認，被告於九十年八月十七日下午四時三十五分許，高雄縣茄
    萣鄉○○村○○路一四三號白砂崙農會分部前，與「小寶」等人於竊得上述車號
    ＫＭ五─六二五號重型機車一部後，在高雄縣茄萣鄉○○路一九○巷巷口時，被
    告當場為脫免逮捕，持自備之鐵器毆打告訴人甲○○，致甲○○受有傷害（傷害
    部分詳後述），認被告應以刑法第三百三十條第一項、第三百二十九條之加重準
    強盜罪論處云云，惟按「刑法第三百二十九條之強暴、脅迫，以當場實施者為限
    ，如在脫離犯罪場所或追捕者之視線以後，基於別種事實而實施時，則雖意在防
    護贓物或脫免逮捕，亦不過為另犯他罪之原因，與前之竊盜或搶奪行為無關，自
    不能適用該條以強盜論。」（最高法院二十八年非字第四三號判例要旨參照）。
    查告訴人乙○○於本院調查中明白陳述：「（問：當天你是幾天發現你的車被偷
    ？）四點半左右發現，我在農會上班，從窗戶看出來，剛好看到三個人包括被告
    在偷我的車，一下子他們三個就把我的車騎走了，我有追出來，但我追出來時，
    須要開鐵門，我一開鐵門出來的時候，就看不到被告及其同夥，這時我就趕快打
    電話報警及打電話回家告訴我父親，請他們看看車子有無剛好騎經我家門口。」
    等語明確（本院九十一年十一月二十八日訊問筆錄），足見被告與「小寶」等人
    於竊得上述機車後，已脫離高雄縣茄萣鄉○○村○○路一四三號白砂崙農會分部
    前之犯罪現場，且告訴人甲○○於本院調查中亦指陳：其係自高雄縣茄萣鄉○○
    路○段一二六號家中出來時，發現被告等人，其遂尾隨被告等人至茄萣鄉○○路
    一九○巷巷口時，始將被告攔獲，已如前述，是縱被告有公訴人所指傷害告訴人
    甲○○之犯行，亦非屬為竊盜犯行後「當場」實施強暴、脅迫，是公訴人認被告
    應以刑法第三百三十條第一項、第三百二十九條之加重準強盜罪論處云云，尚有
    誤會，惟公訴人起訴之事實，與被告所犯之加重竊盜罪基本事實同一，爰依法變
    更起訴法條，予以適用。爰審酌被告對於被害人所造成之財產上之侵害非輕，惟
    犯罪後始終坦承犯行且已與被害人達成和解，犯罪後態度良好，及被告係因誤交
    損友，始為上開之竊盜犯行等其他一切情狀，量處如主文所示之刑，以資儆懲。
    查被告前未曾受有期徒刑以上刑之宣告，其因誤交損友，而一時失慮始為上開之
    竊盜犯行，事後已坦承犯行，深具悔意，經此刑之宣告後，應知警惕而無再犯之
    虞，且被告現仍在學中，有卷附之學生證影本可按，是本院因認暫不執行其刑為
    當，併予宣告緩刑三年，又為促其改過向善，爰併宣告其於緩刑期間內併付保護
    管束，用啟自新。再扣案之Ｔ型扳手一支、鑰匙四把為共犯「小寶」所有，並供
    被告等人犯罪所用之物，亦經被告於本院調查中供認屬實，爰依刑法第三十八條
    第一項第二款之規定，併予宣告沒收。
三、至公訴意旨雖認：被告丁○○在高雄茄萣鄉○○路一九○巷巷口時，為脫免逮捕
    持自備之鐵器，毆打告訴人甲○○之頭部，致甲○○因此受左眼眶三公分撕裂傷
    、左前額及左眼外側三×三公分、四×四公分碰撞瘀血、輕度腦震盪之傷害，而
    認被告應論以加重準強盜罪云云，惟被告並非在行竊當場施以強暴、脅迫，是被
    告並不構成準強盜罪，已如前述，且縱被告丁○○有此行為，因按「告訴乃論之
    罪，告訴人於第一審辯論終結前，得撤回其告訴；又告訴經撤回者，法院應諭知
    不受理之判決」，刑事訴訟法第二百三十八條第一項，及第三百零三條第三款定
    有明文，而告訴人甲○○於本院調查中已撤回告訴，有卷附之撤回告訴狀一紙可
    按，參諸上述之法條，就此部分本院原應為被告不受理之判決，惟公訴意旨認此
    部分與被告前開所犯之竊盜罪有罪部分，係屬單純一罪之事實上一罪關係，是爰
    不另為不受理之諭知，附此敘明。
乙、無罪部分：
一、公訴意旨略以：被告丁○○夥同名籍不詳綽號「小寶」及另二名名籍不詳之成年
    男子共同意圖為自己不法之所有，並基於犯意之聯絡，於九十年八月十七日下午
    四時二十分許，由丁○○與「小寶」共乘一部機車，另二名真實姓名不詳男子共
    乘一部機車，在高雄縣湖內鄉○○路○段湖內農會前廣場，以打開車門之方式共
    同竊取丙○○所有，放置在車號ＵＸ─三二六三號自用小客車內之皮包一個（內
    有信用卡一張、提款卡二張、健保卡一張、現金新台幣（下同）五千元）。得手
    後逃逸之，並由被告丁○○負責持有該皮包。嗣被告與「小寶」等人經告訴人甲○○在高雄縣茄萣鄉○○路一九○巷口攔下時，始在現場查獲上開之皮包一個，
    應認被告另涉刑法第三百二十一條第一項第四款之結夥三人以上竊盜罪云云。
二、按犯罪事實應依證據認定之，無證據不得推定其犯罪事實；不能證明被告犯罪者
    ，應諭知無罪之判決，刑事訴訟法第一百五十四條、第三百零一條第一項分別定
    有明文。又事實之認定，應憑證據，如不能發現相當證據，或證據不足以證明，
    自不能已推測或擬制之方法，以為裁判之基礎；認定不利於被告之事實，須依積
    極證據，苟積極證據不足為不利於被告事實之認定時，即應為有利於被告之認定
    ，更不必有何有利之證據，最高法院四十年臺上字第第八六號、三十年上字第八
    一六號著有判例足資參照。
三、訊據被告丁○○堅詞否認有此部分之犯行，辯稱：伊並無做此部分之犯行，伊是
    到警察局才看到丙○○之皮包等語。公訴人認被告丁○○與涉有此部分之犯行，
    係以告訴人甲○○之指訴，及扣案之被害人丙○○所有之皮包為其論據。然查：
  (一)九十年八月十七日下午四時二十分許，僅有三人分乘二部機車至高雄縣湖內鄉○○路○段湖內農會前廣場，以打開車門之方式竊取被害人林秀美所有之上述皮包
    一個，業經本院勘驗錄有林秀美皮包遭竊過程之高雄縣湖內農會所錄之錄影帶屬
    實，及證人蕭國華即本案之承辦員警到庭證述：「（問：當天在現茄萣鄉○○路
    一九０號所發現之皮包為何會認定是被告所偷竊丙○○的皮包？）因為皮包有丙○○的証件，丙○○說皮包是在湖內農會失竊的，我們就去調錄影帶來看，從錄
    影帶看來有人撬開勘驗錄影帶內所示之紅色小客車偷竊的物品就是丙○○的皮包
    ，所以我們才會這樣認定。」等語明確，且自上開之錄影帶中，因行竊之三人均
    頭戴安全帽，是並無法辨別出下手行竊三人之面貌，亦經本院勘驗上開錄影帶明
    確，並無公訴人所指有「四人」分乘二部機車下手行竊之情節，故被告丁○○是
    否確有參與此次之竊盜犯行，已非無疑。
  (二)再告訴人甲○○雖於本院九十一年十二月十日調查中曾指述：當日係被告丁○○
    將丙○○之皮包丟入金鑾路一九○巷口水溝內等情，惟告訴人甲○○於本院九十
    一年十一月二十八日調查中，僅指陳被告有自身上丟一些「證件」到金鑾路一九
    ○巷口之水溝內，且其係在被告丟證件時乘機從後面抱住被告，而衡諸常情，告
    訴人於九十一年十一月二十八日所為之指述距離事發時間較近，印象應較為深刻
    ，其亦僅指述被告丁○○有自身上丟一些證件，何以至九十一年十二月十日距離
    事發時間較遠之本院調查中，竟又指述被告有將丙○○之皮包丟入金鑾路一九○
    巷口水溝內？另參諸證人陳志成即當日第一位到達現場之員警，於本院調查中證
    稱：被害人丙○○之皮包，及皮包內之證件、信用卡等物均係散落在金鑾路一九
    ○巷口水溝內附近之地上，並未從被告丁○○之身上搜出皮包等語，則告訴人甲○○於九十一年十一月二十八日既指述僅看到被告丁○○丟證件，且其係在被告
    丟證件時乘機從後面抱住被告，此時被告應不可能再丟棄任何東西，則何以證人
    陳志成到場後卻看到被害人丙○○之皮包，及皮包內之證件、信用卡等物均已散
    落在金鑾路一九○巷口水溝內附近之地上？是告訴人甲○○於本院中所為之指述
    已有明顯之瑕疵，而尚難採信。
  (三)此外，復查無其他積極證據足資證明被告涉有公訴意旨所指之此部分犯行，是被
    告此部分之犯行，尚屬不能證明，揆諸上開法條及前揭說明，依法應諭知被告無
    罪之判決。
據上論斷，應依刑事訴訟法第二百九十九條第一項前段、第三百條、第三百零一條第
一項，刑法第三百二十一條第一項第三款、第四款、第七十四條第一款、第九十三條
第一項、第三十八條第一項第二款，判決如主文。
本案經檢察官張啟祥到庭執行職務。
中      華      民      國    九十二    年      一      月    二十八    日
                                    臺灣高雄地方法院刑事第四庭
                                      審判長法  官  陳  明  富
                                            法  官  陳  業  鑫
                                            法  官  吳  志  豪
右正本證明與原本無異。
如不服本判決，應於判決送達後十日內，向本院提出上訴狀。
                                            書記官  邱  秋  珍
中      華      民      國    九十二    年      一      月    二十八    日
附錄本案論罪科刑法條：
刑法第三百二十一條
犯竊盜罪而有左列情形之一者，處六月以上、五年以下有期徒刑：
一  於夜間侵入住宅或有人居住之建築物、船艦或隱匿其內而犯之者。
二  毀越門扇、牆垣或其他安全設備而犯之者。
三  攜帶兇器而犯之者。
四  結夥三人以上而犯之者。
五  乘火災、水災或其他災害之際而犯之者。
六  在車站或埠頭而犯之者。
前項之未遂犯罰之。


司法院資訊處製作；財團法人民間司法改革基金會備份。
